臺灣新竹地方法院刑事宣示判決筆錄　　100年度審訴字第588號
公　訴　人　臺灣新竹地方法院檢察署檢察官
被　　　告　王茂光
　　　　　　邱國雄
指定辯護人　本院公設辯護人林建和
上列被告等因違反森林法案件，經檢察官提起公訴（100 年度偵
字第4618號）後，聲請本院改依協商程序而為判決，於中華民國
100 年10月31日下午4 時在本院刑事第十一法庭宣示判決，出席
職員如下：
　　　　　　　　　　　　　　　　　　　　　法　官　邱忠義
　　　　　　　　　　　　　　　　　　　　　書記官　劉依緹
　　　　　　　　　　　　　　　　　　　　　通　譯　邱立杰
法官起立朗讀判決主文、犯罪事實要旨、處罰條文、附記事項，
及告以上訴限制、期間並提出上訴狀之法院，且諭知記載其內容
：
一、主  文：
    王茂光犯森林法第五十二條第一項第四款、第六款之竊取森
    林主產物罪，處有期徒刑陸月，如易科罰金，以新臺幣壹仟
    元折算壹日，併科罰金新臺幣捌萬元，罰金如易服勞役，以
    新臺幣壹仟元折算壹日。緩刑貳年，並捐款國庫新臺幣陸萬
    元。
    邱國雄犯森林法第五十二條第一項第四款、第六款之竊取森
    林主產物罪，處有期徒刑陸月，如易科罰金，以新臺幣壹仟
    元折算壹日，併科罰金新臺幣捌萬元，罰金如易服勞役，以
    新臺幣壹仟元折算壹日。緩刑貳年，並捐款國庫新臺幣陸萬
    元。
二、犯罪事實要旨：
（一）王茂光、邱國雄其同基於意圖為自己不法所有，而竊取森
      林主產物之犯意聯絡，於民國99年12月14日上午某時許，
      由邱國雄以自備之挖土機1 台，挖斷新竹縣竹北市公所所
      有、新竹縣竹北市○○段1262號林地上占地約0.9 公頃、
      重量不詳之相思樹約30棵（起訴書誤載為50棵）後，賣給
      不詳姓名年籍之成年人，獲利約新臺幣（下同）4 萬元，
      再交由亦有犯意聯絡之姓名年籍不詳自稱「黃先生」之成
      年人載運至苗栗縣銅鑼鄉及後龍鎮銷贓。嗣於99年12月14
      日上午10時許，為警方會同新竹縣竹北市市公所農業課人
      員在現場查獲，並扣得上開挖土機、車牌號碼為NV－0216
      號之大貨車各1 台（均交由邱國雄保管），及已為邱國雄
      挖斷、尚未運離現場之相思樹數棵，始查悉上情。
（二）案經新竹縣政府訴由新竹縣政府警察局竹北分局報告臺灣
      新竹地方法院檢察署檢察官偵查起訴。
三、處罰條文：
    森林法第52條第1 項第4 款、第6 款，刑法第11條前段、第
    28條、第41條第1 項前段、第42條第3 項前段、第74條第1
    項第1 款、第2 項第4 款。
四、附記事項：
（一）檢察官原起訴書認被告王茂光、邱國雄等2 人上開所為，
      係犯森林法第52條第6 款之為搬運贓物，使用車輛竊取森
      林主產物罪，漏未論列同條第4 款結夥2 人以上竊取森林
      主產物罪部分，此部分僅屬加重要件之增加，尚無庸變更
      起訴法條，附此敘明。
（二）併科罰金之說明：森林法第52條第1 項所載併科贓額2 倍
      以上5 倍以下之罰金，其贓額之計算，以原木山價為準，
      有最高法院47年台上字第1095號判例可資參照。公訴意旨
      認，本件被告竊取相思樹約50棵（占地約0.9 公頃）等語
      ，惟經本院發函臺灣新竹地方法院檢察署及新竹縣竹北市
      公所詢問被告所砍伐之相思樹數量為何？所失相思樹山價
      為何？迄今未經臺灣新竹地方法院檢察署回覆等情，而新
      竹縣竹北市公所雖回覆以，被砍伐之相思樹約30棵，財產
      損失約40萬元等語，惟查其計算標準係以所失相思樹約30
      棵，生長20年，每棵產值每年約500 元，故共計損失30萬
      元，加計水土保持復原費用（以樹苗加計工資約）10萬元
      ，合計損失40萬元，然新竹縣竹北市公所所計算之損害金
      額，並非屬森林法第52條第1 項所載之贓額，係屬民事求
      償之金額，自應由告訴人另尋民事訴訟途徑求償，是該回
      函之計算標準自無法為本案論以併科贓額之依據，依罪疑
      唯輕之原則，自以被告邱國雄自承其獲利約4 萬元（見
      100 年度偵字第4618號偵查卷第90頁），為本案併科贓額
      之依據，至告訴人所失相思樹，自以告訴人所估30棵為準
      ，較為合理。是本件依森林法第52條之規定，應一併諭知
      被告2 人各併科贓額2 倍即8 萬元之罰金，並諭知易服勞
      役之折算標準。
（三）至於扣案交由共同被告邱國雄代保管之上開挖土機、車牌
      號碼為NV－0216號之大貨車各1 台，雖為共同被告邱國雄
      所有，用以實行本件犯罪所用之物，惟揆諸刑法第38條第
      3 項係採職權沒收主義之立法意旨，兼衡比例原則之考量
      ，爰均不另為沒收之諭知，併此敘明。
五、協商判決除有刑事訴訟法第455 條之4 第1 項第1 款於本訊
    問程序終結前，被告撤銷協商合意或檢察官撤回協商聲請者
    ；第2 款被告協商之意思非出於自由意志者；第4 款被告所
    犯之罪非第455 條之2 第1 項所定得以協商判決者；第6 款
    被告有其他較重之裁判上一罪之犯罪事實者；第7 款法院認
    應諭知免刑或免訴、不受理者情形之一，及違反同條第2 項
    「法院應於協商合意範圍內為判決；法院為協商判決所科之
    刑，以宣告緩刑或2 年以下有期徒刑、拘役或罰金為限」之
    規定者外，檢察官與被告均不得上訴。
六、如有前項得上訴之情形，得自收受宣示判決筆錄送達之日起
    10日內，向本院提出上訴書狀，上訴於第二審法院。
中    華    民    國   100    年    10    月    31    日
                  刑事第九庭書  記  官    劉依緹
                            法      官    邱忠義
以上筆錄正本係照原本作成。
中    華    民    國   100    年    10    月    31    日
                            書  記  官    劉依緹
附錄本案處罰實體法條全文：
森林法第52條
竊取森林主、副產物而有左列情形之一者，處6 月以上5 年以下
有期徒刑，併科贓額2 倍以上5 倍以下罰金：
一、於保安林犯之者。
二、依機關之委託或其他契約，有保護森林義務之人犯之者。
三、於行使林產採取權時犯之者。
四、結夥二人以上或僱使他人犯之者。
五、以贓物為原料，製造木炭、松節油、其他物品或培植菇類者
    。
六、為搬運贓物，使用牲口、船舶、車輛，或有搬運造材之設備
    者。
七、掘採、毀壞、燒燬或隱蔽根株，以圖罪跡之湮滅者。
八、以贓物燃料，使用於礦物之採取，精製石灰、磚瓦或其他物
    品之製造者。
前項未遂犯罰之。
第1 項第5 款所製物品，以贓物論，沒收之。